臺灣高雄地方法院刑事裁定　　　　　　　96年度聲判字第43號
聲　請　人　乙○○
　　　　　　丙○○
　　　　　　丁○○
共同代理人　王叡齡律師
　　　　　　陳建誌律師
　　　　　　黃見志律師
被　　　告　甲○○○
上列聲請人因告訴被告誣告案件，不服臺灣高等法院高雄分院檢
察署檢察長駁回再議之處分（96年度上聲議字第671號），聲請
交付審判，本院裁定如下：
    主  文
聲請駁回。
    理  由
一、聲請意旨如附件刑事聲請狀所載。
二、按告訴人不服上級法院檢察署檢察長或檢察總長認再議為無
    理由而駁回之處分者，得於接受處分書後10日內委任律師提
    出理由狀，向該管第一審法院聲請交付審判。法院認為交付
    審判之聲請不合法或無理由者，應駁回之。刑事訴訟法第25
    8 條之1 、第258 條之3 第2 項前段，分別定有明文。
三、本件聲請人以被告甲○○○涉犯誣告罪，向臺灣高雄地方法
    院檢察署檢察官提出告訴，經該署檢察官以96年度偵字第76
    98號為不起訴處分後，聲請人不服聲請再議，亦經臺灣高等
    法院高雄分院檢察署檢察長以96年度上聲議字第671 號認再
    議為無理由而駁回再議。聲請人於民國96年5 月30日收受前
    開再議駁回處分書，乃於同年6 月6 日委任律師向本院聲請
    交付審判等情，有前揭不起訴處分書、處分書、送達證書及
    刑事交付審判聲請狀附卷可稽。
四、惟按刑事訴訟法第258條之1規定，告訴人得向法院聲請交付
    審判，此係對於檢察官不起訴或緩起訴裁量權制衡之一種外
    部監督機制，此時，法院僅在就檢察官所為不起訴或緩起訴
    之處分是否正確加以審查，以防止檢察機關濫權。依此立法
    精神，同法第258 條之3 第3 項規定：法院就交付審判之聲
    請為裁定前，得為必要之調查等語，其所謂得為必要之調查
    ，係指調查證據之範圍應以偵查中曾顯現者為限，不可就新
    提出之證據再為調查，亦不可蒐集偵查卷以外之證據，否則
    將與刑事訴訟法第260 條之再行起訴規定混淆不清（臺灣高
    等法院91年4 月25日刑庭會議法律問題研討意見參照）。又
    法院於審查交付審判之聲請有無理由時，除認為告訴人所指
    摘不利被告之事證未經檢察機關詳為調查或斟酌，或不起訴
    處分書所載理由違背經驗法則、論理法則或其他證據法則者
    外，不宜率予交付審判（法院辦理刑事訴訟案件應行注意事
    項第134 項參照）。至上開所謂告訴人所指摘不利被告之事
    證未經檢察機關詳為調查，係指告訴人所提出請求調查之證
    據，檢察官未予調查，且若經調查，即足以動搖原偵查檢察
    官事實之認定及處分之決定，倘調查結果，尚不足以動搖原
    事實之認定及處分之決定者，仍不能率予交付審判。
五、經查：
  (一)聲請人原告訴意旨以：被告甲○○○與聲請人乙○○、丙○○及丁○○，均在高雄市○○區○○路與實踐路口處擺攤賣
    蛋餅營業，雙方因生意競爭而素有嫌隙，詎被告竟意圖使聲
    請人3 人受刑事處分，先於民國95年10月21日，捏詞聲請人
    3 人於95年9 月13日晚間8 時許，在前揭擺攤營業處所，因
    故與被告發生爭執，竟基於共同傷害人身體之犯意聯絡，聲
    請人丙○○先徒手將甲○○○推倒在地，聲請人乙○○接續
    手持鐵夾子1 把毆打被告右手，嗣聲請人3 人又接續一同毆
    打被告頭部及手部，致被告因而受有胸部打撲挫傷、胸右乳
    、上胸部挫傷紅腫12.5×11.5公分、右前臂挫傷紅腫14.5×
    4.5 公分云云，並至高雄市政府警察局左營分局報案，對聲
    請人3 人涉嫌傷害罪嫌之告訴；復於95年11月1 日，以相同
    事由，向台灣高雄地方法院檢察署提出告訴人3 人涉嫌傷害
    罪嫌之告訴。因認被告涉有刑法第169 條第1 項之誣告罪嫌
    云云。
  (二)臺灣高雄地方法院檢察署檢察官偵查終結後認為：被告對聲
    請人3人提出傷害罪之告訴，經本署檢察官傳訊95年9月13日
    晚間8時許事發當時之目擊證人黃束治到庭作證，證人具結
    後證述，被告先遭1位女子推倒，後另1名女子手持夾子打被
    告，之後另1名男子加入該2名女子一起毆打告訴人，與被告
    指述之情節相符，而該證人與被告及聲請人雙方間均無親屬
    關係，當無偏袒任何一方而為虛偽陳述之必要，是其證詞自
    堪採信，故可認被告申告之內容並非完全出於憑空捏造。又
    聲請人僅空言被告捏詞誣告，但並無積極有力證據以實其說
    ，足見其告訴之內容應係雙方積怨已深，致衝突發生後欲規
    避刑責之詞，實難率爾採信。此外，複查無其他積極證據足
    認被告有何前揭犯行，揆諸上開法條及判例意旨說明，尚難
    僅憑聲請人片面之指訴，即遽為不利被告犯罪事實之認定，
    應認其罪嫌尚有不足，而予以不起訴處分。
  (三)聲請人聲請再議意旨雖略以：
  1.關於證人黃束治證述不實部分：
    證人黃束治除擔任本案之證人外，尚且擔任被告之子方俊信
    車禍受傷案（即95年偵字第18091 號案）之目擊證人，顯然
    證人黃束治為被告之職業證人，應調查其證詞是否有勾串不
    實之必要。又證人黃束治分別於95年12月13日及96年1 月22
    日之證述（其證詞內容詳如刑事再議聲請狀），前後不一，
    不能採信。
  2.關於被告之指訴前後不一，且與證人之證詞相矛盾：
    綜據被告於95年9 月13日警詢筆錄、95年10月24日告訴狀、
    9 5 年10月21日警詢筆錄、96年1 月22日偵訊筆錄等供詞或
    指訴內容以觀，被告所述從乙○○用「小鐵夾丟到臉部」，
    變成「拿夾子打我右手」，二者差異何其大，且乙○○從拿
    夾子打人，又增加與其他二人一起動手打「頭部及手」。
  3.被告在另案受傷之驗傷單與指述不合：被告指訴有被毆打頭
    部，並稱其「暈了」，但驗傷單均無記載有頭部受傷。另證
    人黃束治於95年12月13日亦供稱：「旁邊有人勸架」，但究
    為何人勸架，應傳訊查明，以協助釐清案情，原檢察官未傳
    訊查明，其偵查未完備，請求發回續查云云。
  (四)臺灣高等法院高雄分院檢察署駁回聲請人再議理由略謂：被
    告對聲請人3 人提出傷害之刑事告訴後，經原署檢察官傳訊
    目擊證人黃束治到庭證稱：被告甲○○○先遭1 位女子推倒
    ，後另1 名女子手持夾子打被告，之後另1 名男子加入該2
    名女子一起毆打被告甲○○○，與被告甲○○○指述之情節
    相符，而聲請人3 人因該案之共同傷害行為，經原署檢察官
    於96年1 月31日偵結聲請簡易判決處刑，有該案之95年偵字
    第31631 號聲請簡易判決處刑書在卷可稽，另被告甲○○○
    同日為了爭客人，與聲請人3 人一言不合而發生爭吵時，涉
    嫌以髒話「垃圾」、「畜生」、「臭雞巴」等言語，公然辱
    罵聲請人3 人，並以礦泉水瓶砸傷聲請人丁○○等情，亦經
    原署檢察官於96年1 月26日偵結聲請簡易判決處刑，有該案
    之96年偵字第3298號聲請簡易判決處刑書在卷可稽，足見當
    日雙方爭吵後嚴重衝突，互為叫罵，進而互相拉扯、推擠、
    丟擲物品等情，被告申告之內容並非完全出於憑空捏造。縱
    證人黃束治有部分前後說詞不一，但審核其供詞中所證述「
    她們為了爭客人，叫罵，拉扯、推擠、丟擲物品，甚至打人
    」等傷害之基本事實，前後一致，不能因時間久隔，記憶模
    糊，致部分小細節之供詞有稍微出入，即遽認證人黃束治之
    證詞係事後勾串不實，而不可採信，聲請人3 人僅空言被告
    捏詞誣告，並無積極證據證明被告有誣告之犯意及其指訴完
    全憑空捏造不實。此外，復查無其他積極證據，足認被告有
    何誣告犯行，揆諸上開判例意旨，尚難僅憑聲請人3 人片面
    之指訴，即遽為不利被告犯罪事實之認定，應認被告誣告罪
    嫌不足，原檢察官之認事用法，並無不當，且事實已明，亦
    無再傳訊其他目擊證人及在旁勸架之人到庭作證之必要，聲
    請人3 人之再議聲請，經核並無理由，應予駁回。
  (五)前開不起訴處分及駁回再議理由暨事證，業經本院調閱前開
    卷證核閱屬實。本件聲請人雖再以上開理由聲請交付審判，
    惟查：
  1.聲請人雖認證人黃束治曾多次在他案為被告之子方俊信、其
    姐邱敏玲、邱敏玲之子邱宗賢案中擔任證人，猶如職業證人
    ，經驗法則上顯屬不可能，其證言顯不實在等語，並提出臺
    灣高雄地方法院檢察署檢察官95年度偵字第18091 號聲請簡
    易判決處刑書、本院93年度交易字第233 號刑事判決以佐其
    說。惟依聲請人所提前開聲請簡易判決處刑書、刑事判決，
    僅得證明證人黃束治曾在被告之子方俊信，被告之姊、外甥
    邱敏玲、邱宗賢告訴他人過失傷害案件中擔任證人之事實，
    本院斟酌證人黃束治於偵查中歷次所陳，尚稱具體，單憑偵
    查卷內所有事證，尚不足認定證人黃束治係與被告勾串而在
    本案為虛偽證言。
  2.聲請人認被告指述前後不一，所述傷勢與驗傷診斷書不符，
    另證人黃束治所言亦有矛盾等情，早於對檢察官前揭不起訴
    處分聲請再議時均有提及，並經臺灣高等法院高雄分院檢察
    署調查後，認聲請人與被告於事發當日確發生嚴重衝突，並
    進而互為叫罵，拉扯、推擠、丟擲物品，因此足認被告申告
    之內容並非完全出於憑空捏造。而證人黃束治證述被告遭傷
    害之基本事實，前後一致，不能因時間久隔，記憶模糊，致
    部分小細節之供詞有稍微出入，即遽認證人黃束治之證詞係
    事後勾串不實。經核檢察官所持前開理由，並無何違背經驗
    法則、論理法則或其他證據法則之情事。且法院就聲請交付
    審判案件之審查，所得調查證據之範圍，應以偵查中曾顯現
    之證據為限，不可就告訴人新提出之證據為調查，亦不可蒐
    集偵查卷以外之證據，已如前述，是聲請人就此向本院聲請
    傳訊偵查中從未顯現過之詹玉英、秘密證人A1，當然亦屬無
    據。從而，本院認本件並無聲請人所指摘不利被告之事證未
    經檢察機關詳為調查或斟酌，或不起訴處分書所載理由違背
    經驗法則、論理法則或其他證據法則等得據以交付審判之事
    由存在，聲請人猶執前詞聲請交付審判，指摘原不起訴處分
    及駁回再議聲請之理由不當，復未能提出原偵查卷內所有之
    確切證據供本院調查參酌，揆諸依上開說明，本件交付審判
    之聲請為無理由，應予駁回。
五、依刑事訴訟法第258 條之3 第2 項前段，裁定如主文。
中　　華　　民　　國　　96　　年　　12　　月　　24　　日
                刑事第十一庭  審判長法　官  施柏宏
                                    法　官  林書慧
                                    法  官  黃宗揚
以上正本證明與原本無異。
不得抗告。
中　　華　　民　　國　　96　　年　　12　　月　　24　　日
　　　　　　　　　　　　　　　　　　書記官  王壹理
